【裁判字號】    98,交易,316
【裁判日期】    980630
【裁判案由】    業務過失傷害
【裁判全文】
臺灣臺北地方法院刑事判決             98年度交易字第316號
聲  請  人  臺灣臺北地方法院檢察署檢察官
被      告  甲○○
選任辯護人  景熙焱律師
上列被告因業務過失傷害案件，檢察官聲請簡易判決處刑（九十
八年度偵字第四七一號），經本院受理後（九十八年度北交簡字
第三七二號），認為有不得以簡易判決處刑之情形，改依通常程
序審理，本院判決如下：
    主  文
本件公訴不受理。
    理  由
一、公訴意旨略以：被告甲○○以駕駛車輛送貨為業，係從事業
    務之人，於民國九十七年十二月十日下午一時四十六分許，
    駕駛車牌號碼 0775-KK號大貨車，沿臺北市○○區○○街一
    二三巷由北往南行駛，行經該路段與長順街交岔口處時，原
    應注意車前狀況並遵守速限，且應注意行經無號誌交岔路口
    ，支線車應暫停讓幹道車先行，並採取必要之安全措施，而
    依當時情形觀之，又無不能注意之情事，竟疏未注意，以時
    速六十公里之車速行進，適有丙○○騎乘車牌號碼 HRQ-818
    號重型機車，沿臺北市○○區○○街由東往西行經前述巷口
    時，因甲○○所駕駛之前開車輛突由巷內竄出，致使丙○○
    所騎乘機車因煞車不及而失控倒地，丙○○因而受有頭部外
    傷併顱內出血之傷害。案經乙○○訴由臺北市政府警察局萬
    華分局報請臺灣臺北地方法院檢察署檢察官偵查起訴，因認
    被告甲○○涉犯刑法第二百八十四條第二項前段之業務過失
    傷害罪嫌。
二、按告訴乃論之罪，未經告訴者，應諭知不受理之判決；而第
    三百零二條至第三百零四條之判決，得不經言詞辯論為之。
    刑事訴訟法第三百零三條第三款、第三百零七條分別定有明
    文。次按所謂未經告訴，包括不得告訴及未經合法告訴之情
    形在內；又告訴乃論之罪，檢察官得指定代行告訴人者，以
    無得為告訴之人或得為告訴之人不能行使告訴權者為限，此
    觀刑事訴訟法第二百三十六條第一項規定甚明，是告訴乃論
    罪之被害人縱因意識不清且不能言語，而不能行使其告訴權
    ，但如為有配偶之人，顯尚有得為獨立告訴之人，自無由檢
    察官指定代行告訴人之餘地（最高法院九十一年度台非字第
    二０七號、八十三年度台非字第八九號判決意旨參照）。
三、經查：
  (一)本件被告所涉業務過失傷害罪嫌，係犯刑法第二百八十四條
    第二項前段之業務過失傷害罪，依同法第二百八十七條前段
    規定，須告訴乃論。茲被害人丙○○於本件車禍後，經送馬
    偕紀念醫院淡水分院急診，檢查丙○○斯時受有頭部外傷合
    併顱內出血等傷勢，丙○○並於九十七年十二月十日接受開
    顱及腦室外引流手術，同年月十八日接受腦室外引流手術及
    九十八年一月四日腦室腹腔引流手術，同年二月十九日住院
    接受檢查及內科治療，同年月二十六日因手部骨折開刀，現
    仍意識不清，因病況穩定，於九十八年三月十一日出院，後
    續仍以門診追蹤治療，有馬偕紀念醫院淡水分院甲種診斷證
    明書二紙在卷可稽（見九十八年度偵字第四七一號偵查卷第
    六五頁；九十八年度北交簡附民字第一二號卷第一五頁）。
    被害人之子乙○○於九十七年十二月十日警詢時陳稱：在和
    平醫院時醫生說伊父親丙○○有顱內出血及左手骨折，昏迷
    指數五，因此決定轉馬偕醫院，伊要對甲○○提出重傷害告
    訴等語（見前揭偵查卷第一三頁）；嗣於九十八年一月十五
    日偵訊時陳稱：目前被害人丙○○車禍迄今在昏迷中等語（
    見前揭偵查卷第六二頁），檢察官乃當庭指定丙○○之子乙○○代行告訴，此有訊問筆錄附卷可參（見前揭偵查卷第六
    二頁）；而乙○○於上揭警詢、偵訊時，均未言及係受其母
    即被害人丙○○配偶陳蕭淑媛之委任提出本件告訴，復於本
    院審理時陳稱：本件並無其母陳蕭淑媛之委任狀或授權書等
    語（見九十八年度交易字第三一六號本院卷第一七頁反面）
    。是本件係由檢察官指定丙○○之子乙○○代行告訴，而由
    乙○○以自己之名義提起本件告訴等情，要屬無疑。
  (二)另查，依丙○○所受前揭傷勢，被害人丙○○本人固屬無從
    行使告訴權，然本件被害人丙○○乃有配偶之人，其配偶陳
    蕭淑媛現尚生存，有全戶戶籍資料查詢結果及個人基本資料
    查詢結果附卷可憑（見前揭偵查卷第一九頁、本院卷第二０
    頁）。準此，本件既尚有被害人之配偶陳蕭淑媛得獨立提出
    告訴，自非屬「無得為告訴之人」或「得為告訴之人不能行
    使告訴權」，乃檢察官於九十八年一月十五日指定丙○○之
    子乙○○為代行告訴人，核諸前揭規定，縱被害人於車禍受
    傷後，昏迷、意識不清而不能行使其告訴權，然如該被害人
    尚有配偶生存，其配偶仍得依刑事訴訟法第二百三十三條第
    一項規定為獨立之告訴，此際因尚有得為獨立告訴之人，即
    無由檢察官指定代行告訴人之餘地，是若檢察官於此情形下
    ，指定被害人之子為代行告訴人，即難認為適法。至被害人
    之子乙○○雖於九十八年六月二十九日具狀陳稱：被害人之
    配偶陳蕭淑媛於本案車禍發生後，即有提出告訴之意並已委
    任乙○○提起告訴，而委任書狀之欠缺，僅為程式上規定，
    並非不可補正云云（見前揭本院卷第二二頁以次）。惟按，
    告訴得委任代理人行之，前項委任應提出委任書狀於檢察官
    或司法警察官，刑事訴訟法第二百三十六條之一第一項前段
    、第二項分別定有明文；而告訴乃論之罪，在法院審理中，
    可由被害人向檢察官補為告訴，再由檢察官補送法院以補正
    訴追要件（臺灣高等法院八十二年度交上易字第二六０號判
    決參照）。被害人之子乙○○於上揭警詢、偵訊時，均未言
    及係受其母即被害人丙○○配偶陳蕭淑媛之委任提出本件告
    訴，並自承本件並無其母陳蕭淑媛之委任書狀，已如前述，
    告訴代理人應提出委任書狀，此乃法定必備之程式，本件告
    訴代理人應向司法警察官或檢察官提出委任書狀之程序，既
    業經檢察官提起公訴而告終結，且本件案發日時為九十七年
    十二月十日下午一時四十六分許，迄今已逾六個月之告訴期
    間（刑事訴訟法第二百三十七條第一項參照），亦無由經檢
    察官補為告訴之餘地，是本件顯屬無從補正，洵堪確定，併
    此敘明。此外，遍觀全卷，復查無被害人丙○○或其配偶陳
    蕭淑媛於告訴期間內提出告訴之資料；據此，被害人之子乙○○雖經檢察官指定為代行告訴人，並提出告訴，惟因該指
    定代行告訴不合法，自與未經合法告訴無異，應由本院依刑
    事訴訟法第三百零三條第三款、第三百零七條規定，爰不經
    言詞辯論，諭知不受理之判決。
據上論斷，應依刑事訴訟法第三百零三條第三款、第三百零七條
，判決如主文。
中    華    民    國    98    年    6     月    30    日
                  刑事第八庭    法  官  詹慶堂
上正本證明與原本無異。
如不服本判決應於收受送達後10日內向本院提出上訴書狀，並應
敘述具體理由；其未敘述上訴理由者，應於上訴期間屆滿後20日
內向本院補提理由書（均須按他造當事人之人數附繕本）「切勿
逕送上級法院」。告訴人或被害人如對於本判決不服者，應具備
理由請求檢察官上訴，其上訴期間之計算係以檢察官收受判決正
本之日期為準。
                                書記官  蔡易霖
中    華    民    國    98    年    6     月    30    日


司法院資訊處製作；財團法人民間司法改革基金會備份。
